【裁判字號】    95,台抗,313
【裁判日期】    950525
【裁判案由】    清償債務強制執行
【裁判全文】
最高法院民事裁定              九十五年度台抗字第三一三號
    再 抗告 人  甲○○
                        40號.
                        號
    代  理  人  陳適庸律師
上列再抗告人因債權人花蓮縣壽豐鄉農會與債務人邱東飛等間請
求清償債務強制執行事件，對於中華民國九十五年一月四日台灣
高等法院花蓮分院裁定（九十四年度抗字第一○四號），提起再
抗告，本院裁定如下：
    主  文
再抗告駁回。
再抗告程序費用由再抗告人負擔。
    理  由
按強制執行法第八十八條規定開標應由執行法官當眾開示，並朗
讀之。拍賣程序係在利害關係對立之不特定多數關係人注視下公
開行之，其執行程序事項有即斷即決之必要，以期其程序明確（
本院八十五年台抗字第五五三號判例參照）。此所以同法第九十
條第一項，關於投標人願出之最高價額相同者，以「當場」增加
之金額最高者為得標人之所由定。準此，不動產拍賣，於開標時
，如投標人或其委任之代理人不在場，經執行開標之法官當眾宣
示該不動產開標程序終結前，投標人或其委任之代理人仍未到場
者，自應認其投標為無效，難謂該投標應買之買賣契約已成立。
本件再抗告人係以：台灣花蓮地方法院（下稱執行法院）九十四
年度執字第二九一三號就債權人花蓮縣壽豐鄉農會與債務人邱東
飛等間請求清償債務強制執行事件，於民國九十四年十二月八日
所拍賣之坐落花蓮縣壽豐鄉○○段四一七、四一八號土地，及其
上建物（下稱系爭不動產），再抗告人以總價新台幣五百二十萬
零二千元之最高價投標，僅因開標時及拍賣終結止未在場，竟遭
執行法院宣告其投標為無效，改由第二高價之投標人乙○○得標
等由，據以聲明異議，並於執行法院裁定駁回其異議後，對之提
起抗告。經核原法院以：依強制執行法第七十五條所定拍賣之性
質，並參酌同法第八十七條（投標人應以書件密封，投入執行法
院所設之標匭）及第九十條（最高價額相同時，由投標人當場增
加之金額最高者得標）之規定。足認強制執行法所定不動產之拍
賣，應買人（或其代理人）於拍賣時須在場，否則投標人縱將（
最高價額之）標單投入標匭，其買賣仍為不成立。再抗告人既於
系爭不動產拍賣之開標以迄拍賣終結時止，迭經執行法院點呼，
均不在場，其投標應買之買賣契約，即屬不成立。因而認為其抗
告無理由，以裁定予以駁回。依上開說明，於法洵無違誤。再抗
告意旨，猶執前詞指摘原裁定不當，求予廢棄，非有理由。
據上論結，本件再抗告為無理由。依強制執行法第三十條之一，
民事訴訟法第四百九十五條之一第二項、第四百八十一條、第四
百四十九條第一項、第九十五條、第七十八條，裁定如主文。
中    華    民    國  九十五  年    五    月  二十五  日
                      最高法院民事第四庭
                          審判長法官  蘇  茂  秋
                                法官  蘇  達  志
                                法官  陳  碧  玉
                                法官  王  仁  貴
                                法官  劉  靜  嫻
      本件正本證明與原本無異
                                      書  記  官
中    華    民    國  九十五  年    六    月    六    日
                                                      J


司法院資訊處製作；財團法人民間司法改革基金會備份。
